【裁判字號】    99,易,108
【裁判日期】    990308
【裁判案由】    傷害
【裁判全文】
臺灣彰化地方法院刑事判決               99年度易字第108號
公  訴  人  臺灣彰化地方法院檢察署檢察官
被      告  乙○○
上列被告因傷害案件，經檢察官聲請以簡易判決處刑（98年度偵
字第10096 號），本院認不宜以簡易判決處刑，改依通常訴訟程
序審理，判決如下：
    主  文
本件公訴不受理。
    理  由
一、公訴意旨略以：被告乙○○係甲○○○之夫，其等具有家庭
    暴力防治法第3 條第1 款所定之家庭成員關係，於民國98年
    11月17日晚間6 時50分許，在其等位於彰化縣鹿港鎮山崙里
    崙尾巷77號之住處內，雙方因家庭生活費之問題而生爭執，
    被告竟基於普通傷害之犯意，出手毆打甲○○○之臉部，致
    甲○○○之頭部因而撞擊後方之椅背，從而受有右耳廓之開
    放性傷口及疑似頭部外傷等傷害，因認被告涉有刑法第277
    條第1 項之傷害罪嫌。
二、按起訴之程序違背規定者，應諭知不受理之判決；並得不經
    言詞辯論為之，刑事訴訟法第303 條第1 款及第307 條各定
    有明文規定。次按我國刑事審判採彈劾主義，即不告不理原
    則，案件須經起訴、請求或聲請，繫屬於法院，對法院發生
    訴訟關係，法院始有審判之職權（最高法院97年度臺非字第
    504 號判決參照），此刑事訴訟法第264 條之所由規定，是
    於檢察官提起公訴（包括聲請簡易判決處刑）之情形，係指
    檢察官就特定案件終結偵查後提起刑事訴訟，請求法院為裁
    判之訴訟行為。因此，所謂「起訴」，係指案件繫屬於法院
    之日而言（最高法院81年度臺上字第876 號、90年度臺非字
    第368 號裁判意旨參照），易言之，須檢察官就特定案件之
    特定被告向法院提起刑事訴訟之表示，且該表示到達法院時
    ，始可認檢察官已向法院為起訴。再按告訴或請求乃論之罪
    ，其告訴或請求已經撤回或已逾告訴期間者，依刑事訴訟法
    第252 條第5 款之規定，檢察官應為不起訴之處分，以終結
    其偵查程式；若檢察官疏未查明，未依上述規定為不起訴處
    分，仍向該管法院起訴者，因檢察官向法院提出起訴書及相
    關卷證經法院受理後，始產生訴訟繫屬及訴訟關係，此際該
    公訴本身欠缺告訴之訴訟條件，其起訴程式即屬違背規定，
    依最高法院82年臺非字第380 號判決要旨觀之，法院即應依
    刑事訴訟法第303 條第1 款規定，判決不受理（89年4 月臺
    灣高等法院89年庭長法律問題研討會決議參照）。
三、經查：查本件被告乙○○因傷害案件，由被害人甲○○○提
    出告訴後，經檢察官聲請簡易判決處刑，認被告係犯刑法第
    277 條第1 項之傷害罪，依同法第287 條前段之規定，須告
    訴乃論。茲因雙方已經調解成立，告訴人並於99年1 月7 日
    具狀撤回告訴，最遲已於同年月11日送達臺灣彰化地方法院
    檢察署，有彰化縣鹿港鎮調解委員會調解書、刑事撤回告訴
    聲請狀及蓋有檢察官姓名及日期之圓戳章的信封各1 份在卷
    為憑；而本件檢察官係於99年1 月15日始向本院提出聲請簡
    易判決處刑書及相關卷證，產生訴訟繫屬及訴訟關係，有臺
    灣彰化地方法院檢察署99年1 月15日彰檢文黃98偵10096 字
    第1961號函及其上本院收文戳章附卷可稽，則本件告訴人既
    於檢察官起訴前已經撤回告訴，檢察官原應依刑事訴訟法第
    252 條第5 款之規定為不起訴處分，卻仍予以起訴（聲請簡
    易判決處刑），其起訴之程序自屬違背規定。至檢察官雖於
    98年12月25日即已偵查終結製作完成聲請簡易判決處刑書，
    然因其製作完成聲請簡易判決處刑書之行為尚不能認屬起訴
    之訴訟行為，應無礙告訴人又於檢察官起訴前即撤回告訴之
    認定。是被告上開傷害犯行，於起訴（聲請簡易判決處刑之
    訴訟繫屬）前既已經告訴人撤回告訴，揆諸首揭法律條文及
    判決意旨，本件起訴之程序即屬違背規定而不合法，爰不經
    言詞辯論，逕為諭知公訴不受理之判決。
據上論斷，應依刑事訴訟法第452 條、第303 條第3 款、第307
條，判決如主文。
中    華    民    國    99    年    3     月    8     日
                  刑事第四庭          法  官  吳永梁
以上正本證明與原本無異。
如不服本判決應於收受本判決後十日內「敘述具體理由」向本院
提出上訴書狀（均須按他造當事人之人數附繕本）。「切勿逕送
上級法院」。
告訴人或被害人對於判決如有不服具備理由請求檢察官上訴者，
其上訴期間之計算係以檢察官收受判決正本之日期為準。
中    華    民    國    99    年    3     月    8     日
                                      書記官  許原嘉

司法院資訊處製作；財團法人民間司法改革基金會備份。
